臺灣基隆地方法院刑事判決　
110年度易字第80號
公  訴  人  臺灣基隆地方檢察署檢察官
被      告  韓嘉吟


上列被告因毀損案件，經檢察官提起公訴（109年度偵字第5380
號），本院判決如下：
    主  文
韓嘉吟無罪。
    理  由
一、公訴意旨略以：被告韓嘉吟與配偶陳宗良於民國109年5月12
    日19時許，至基隆市○○區○○路00號張淑玲所經營之「楓月精
    品店」（以下略稱：精品店），由陳宗良與張淑玲洽談2人
    所生之子張○○（103年5月生，年籍詳卷）之扶養費用事宜，
    適張淑玲與顧客楊愫怜正討論買賣皮包事情，韓嘉吟不耐，
    手指著坐在沙發之張○○大聲說「要不要回阿嬤家」，因張○○
    不從，引起韓嘉吟不悅，即拉著陳宗良離去，並大力關上玻
    璃門，使玻璃門之門鎖毀損致不堪使用，因認被告涉犯刑法
    第354 條毀損罪嫌。
二、按犯罪事實應依證據認定之，無證據不得認定其犯罪事實；
    又不能證明被告犯罪者，應諭知無罪之判決，刑事訴訟法第
    154 條第2 項、第301 條第1 項分別定有明文。告訴人之告
    訴，係以使被告受刑事訴追為目的，是其陳述是否與事實相
    符，仍應調查其他證據以資審認（最高法院52年台上字第13
    00號判例參照）。次按認定不利於被告之事實，須依積極證
    據，苟積極證據不足為不利於被告事實之認定時，即應為有
    利於被告之認定；又事實之認定，應憑證據，如未能發現相
    當之證據，或證據不足以證明，自不能以推測或擬制之方法
    ，以為裁判之基礎；且認定犯罪事實所憑之證據，無論直接
    或間接證據，其為訴訟上之證明，須達於通常一般之人均不
    致有懷疑，而得確信其為真實之程度者，始得據為有罪之認
    定，倘其證明尚未達到此一程度，而有合理之懷疑存在時，
    尚難為有罪之認定基礎（最高法院30年度上字第816 號判例
    、40年度臺上字第86號、76年度臺上字第4986號判例參照）
    。再者，刑法第354 條毀損罪係以行為人「故意」毀損他人
    之物為其要件，如無證據證明行為人係故意為毀損行為，而
    有合理懷疑足認行為人可能係因一時疏於注意或輕率行為，
    而不慎毀損他人之物，即屬「過失」行為，即不能論以刑法
    第354 條毀損罪。
三、公訴人認被告涉有毀損犯行，係以告訴人張淑玲之指訴、證
    人楊愫怜之證述及門鎖毀損照片2張為據。訊據被告堅決否
    認有何公然侮辱犯行，辯稱：於案發當天之前，我沒有見過
    告訴人，沒有跟她講到話，我覺得那個門很重，不好開，要
    如何說關門的力道大或小，我沒有必要破壞告訴人的物品等
    語（見本院卷第88、89頁）。經查：
（一）告訴人雖指訴被告毀損精品店門鎖，惟此部分須有其他補
      強證據以資佐證。證人楊愫怜雖於警詢中稱：被告很大力
      將精品店的門甩上，我不清楚門有無損壞等語（見偵卷第
      22頁）。則證人楊愫怜所述，僅足認被告曾大力甩門，尚
      不足以證明被告有損壞精品店玻璃門門鎖之行為。而經本
      院當庭勘驗現場監視錄影畫面，勘驗結果為：店內1名長
      者( 下稱乙女) 先開門離開店內，店門開啟約2/3，被告
      拉白衣男子之手離去，被告有回頭對告訴人講話，被告走
      出店門時，店門開啟約2/3 ，被告直接走出店外，被告在
      店門外伸手用力關門，門關上後彈開約1/2 ，嗣乙女在店
      外將門關上，此有本院勘驗筆錄及擷取畫面照片可佐（見
      本院卷第30至43頁）。依上開勘驗筆錄及擷取畫面照片所
      示，雖可見被告有用力關門之行為，惟依擷取畫面照片所
      示（見本院卷第35、37、43頁），店門上之門鎖並未因被
      告用力關門之動作，而有何脫落或明顯損壞之狀況。公訴
      人提出之門鎖毀損照片2張（見偵卷第35頁），雖顯示該
      門鎖似有未能密合上鎖之情形，惟依上開擷取畫面照片及
      公訴人提出之照片，精品店店門門鎖之高度，約在該門之
      中間位置，並與店門把手一體成型，而在一般人正常視線
      可見之範圍。且被告於109年5月12日晚間離開精品店後，
      告訴人於同日晚間即自精品店外出，前往派出所製作警詢
      筆錄，此有109年5月12日警詢筆錄可佐（見偵卷第13頁）
      。衡情告訴人應可於離開精品店時，發現精品店店門之門
      鎖受損，惟告訴人於109年5月12日晚間9時43分許，在派
      出所製作警詢筆錄，並指訴於當日晚間7時許，被告在其
      店內，出言恐嚇張○○，而對被告提出恐嚇告訴，惟告訴人
      於該次警詢中均未提及精品店之店門門鎖有毀損情形，迄
      於109年5月23日，告訴人方於警詢中稱精品店之店門門鎖
      受損，而對被告提出告訴，此有109年5月12日、5月23日
      警詢筆錄可佐（見偵卷第13頁以下、第18頁），則告訴人
      嗣後指訴門鎖係因被告關門動作而受毀乙節，是否與事實
      相符，尚非全然無疑。且精品店為從事商品買賣之處所，
      應常有顧客進出該處，該門鎖是否僅因被告上開關門之動
      作而損壞，或係因其他原因所致，亦容有合理懷疑存在，
      從而精品店之店門門鎖是否係於109年5月12日晚間，因被
      告關門之動作而受損，尚屬有疑。
（二）退而言之，縱或認精品店之店門門鎖係因被告大力關門之
      動作而受損，公訴意旨並稱：「因張○○不從，引起韓嘉吟
      不悅」；被告於審判中則稱因被告之配偶陳宗良與告訴人
      間有關張○○之撫養費事宜，被告於離開精品店前，曾向告
      訴人稱：「要告就去告」等語，雖或可認被告於離開精品
      店時，心中有所不悅。惟縱或認被告當時心生不悅，然被
      告是否因而即有毀損精品店門鎖之故意，而大力關門，仍
      應依證據認定之。依上開本院之勘驗筆錄及擷取畫面照片
      所示，被告在精品店外伸手關門之動作，除力道較大之外
      ，尚屬正常關門之動作，並無其他明顯故意欲損壞店門或
      門鎖之動作。且依上開勘驗筆錄所示，被告在精品店外伸
      手關門前，該店門原已開啟約2/3 ，倘被告有損壞店門鎖
      之直接故意，被告原可先將門全部推開後，再大力將門關
      上，如此更易造成店門鎖受損，惟被告僅係將原已開啟約
      2/3之店門順勢用力關上，且被告用力原因亦可能與店門
      之重量、店門之旋轉軸或彈簧之設計等原因有關，尚不能
      僅以被告大力關門之動作，即遽認被告有損壞門鎖之直接
      故意。再者，精品店店門門鎖係定著在玻璃門上，此有前
      述擷取畫面照片可佐（見本院卷第33至37頁），被告既無
      其他刻意破壞門鎖之動作，且於通常情形，如係以正常動
      作關門，因關門過程之軌跡及關門時玻璃及門鎖之接觸均
      在正常運作之範圍，縱有施力過大情形，應不致因關門碰
      撞而造成門鎖受損，自難僅因被告大力關門之舉，即遽認
      被告必已預見且有意藉由其關門之動作，導致玻璃門上之
      門鎖受損，而遽推認被告有損壞門鎖之未必故意。從而，
      本案縱或認門鎖係因被告大力關門之動作而受損，尚不能
      遽認被告即有毀損故意，且不能排除係因被告疏於注意或
      輕率行為，而過失損壞該門鎖。因刑法第354 條毀損罪係
      以行為人「故意」毀損他人之物為其要件，已如前述，從
      而被告縱或有應注意而疏未注意之過失，本院仍不能就此
      過失行為予以論罪。告訴人如仍認係因被告之過失行為導
      致門鎖受損，應另循民事程序解決紛爭，附此敘明。綜上
      ，本案依檢察官所提出之證據尚不能證明被告有公訴意旨
      所指之犯行，揆諸前揭說明，本案尚有合理懷疑存在，即
      應為無罪之諭知。
據上論斷，應依刑事訴訟法第301條第1項，判決如主文。
本案經檢察官高永棟提起公訴，檢察官李彥霖到庭執行職務。
中　　華　　民　　國　　110 　年　　3 　　月　　30　  日
                  刑事第五庭    法　官　簡志龍
以上正本證明與原本無異。
如不服本判決應於收受送達後20日內向本院提出上訴書狀，並應
敘述具體理由；其未敘述上訴理由者，應於上訴期間屆滿後20日
內向本院補提理由書(均須按他造當事人之人數附繕本)「切勿逕
送上級法院」。　　　　　　　　　
中　　華　　民　　國　　110 　年　　3 　　月　　30　　日
                                書記官  劉珍珍